【裁判字號】    99,訴,613
【裁判日期】    990831
【裁判案由】    毒品危害防制條例
【裁判全文】
臺灣基隆地方法院刑事判決               99年度訴字第613號
公  訴  人  臺灣基隆地方法院檢察署檢察官
被      告  乙○○
上列被告因違反毒品危害防制條例案件，經檢察官提起公訴（99
年度毒偵字第1154號），被告就被訴事實為有罪之陳述，本院合
議庭裁定由受命法官獨任進行審判，經改依簡式審判程序審理後
判決如下：
    主  文
乙○○施用第一級毒品，累犯，處有期徒刑柒月。
    事  實
一、乙○○前因施用第一級毒品案件，經本院裁定送觀察、勒戒
    後，認無繼續施用毒品之傾向，於民國92年11月14日執行完
    畢釋放，並由臺灣基隆地方法院檢察署檢察官以92年度毒偵
    第1168號為不起訴處分確定。又於前開觀察、勒戒執行完畢
    釋放後5 年內，因施用第一級毒品案件，經本院以94年度訴
    字第1064號判決判處有期徒刑6 月確定，於95年3 月6 日易
    科罰金執行完畢。再因施用第一級毒品案件，經本院以96年
    度訴字第243 號判決判處有期徒刑7 月確定，嗣再經本院以
    96年度聲減字第1623號裁定減為有期徒刑3 月15日，於96年
    10月9 日易科罰金執行完畢。又因施用第一級毒品案件，經
    本院以96年度訴字第1014號判決判處有期徒刑10月，其不服
    提起上訴，經臺灣高等法院以97年度上訴字第604 號判決駁
    回其上訴確定（下稱甲案）。再因施用第一級毒品案件，經
    本院以97年度訴字第117 號判決判處有期徒刑8 月確定（下
    稱乙案）。復因詐欺案件，經本院以97年度基簡字第1296號
    判決判處有期徒刑3 月確定（下稱丙案）。其因甲乙丙案件
    所處之刑，嗣經本院以98年度聲字第92號裁定合併應執行有
    期徒刑1 年6 月確定，其於97年4 月30日入監執行，98年6
    月16日假釋出監，並付保護管束。再因公共危險案件，經本
    院以99年度基交簡字第162 號判決判處有期徒刑3 月確定（
    下稱丁案）；因施用第一級毒品案件，經本院以99年度訴字
    第143 號判決判處有期徒刑7 月確定（下稱戊案）；其因丁
    戊案件所處之刑，嗣經本院以99年度聲字第672 號裁定合併
    應執行有期徒刑9 月確定，其於99年7 月1 日入監執行上開
    有期徒刑9 月及因假釋經撤銷所應執行之殘刑有期徒刑3 月
    27日。
二、詎乙○○猶未戒斷毒癮，復基於施用第一級毒品海洛因之犯
    意，於99年5 月7 日晚間7 時許，在基隆市七堵區某處山上
    ，以將第一級毒品海洛因摻水注入注射針筒，再施打入身體
    之方式，施用第一級毒品海洛因1 次。嗣其於99年5月8日下
    午3 時30分許，在臺北縣瑞芳鎮○○○○路13巷27號前，因
    形跡可疑，為警盤查後，同意盤查員警採集其尿液送驗，結
    果呈嗎啡之陽性反應，而查悉上情。
三、案經臺北縣政府警察局瑞芳分局報告臺灣基隆地方法院檢察
    署檢察官偵查後起訴。
    理  由
壹、程序事項：
    本件被告乙○○所犯者非為死刑、無期徒刑、最輕本刑為3
    年以上有期徒刑之罪或高等法院管轄第一審案件，其於準備
    程序進行中，先就被訴事實為有罪之陳述，經告知其簡式審
    判程序之旨，並聽取公訴人、被告之意見後，本院業已依刑
    事訴訟法第273 條之1 第1 項之規定，裁定由受命法官獨任
    以簡式審判程序進行本案之審理。
貳、實體事項：
一、認定犯罪事實所憑之證據及理由：
    上開事實，業據被告於偵訊及本院審理時坦承在卷，且其為
    警查獲時所採集之尿液送驗後，結果呈嗎啡之陽性反應，有
    台灣檢驗科技股份有限公司濫用藥物檢驗報告及台北縣政府
    警察局瑞芳分局偵辦毒品危害防制條例案件犯嫌尿液檢驗編
    號對照表各1 紙附卷可稽，被告之自白核與事實相符，可以
    採信。綜上，本案事證明確，被告施用第一級毒品之犯行洵
    堪認定，應依法論科。
二、論罪科刑：
  (一)按毒品危害防制條例係於92年7 月9 日修正公布，自93年1
    月9 日起施行，其中第20條、第23條將施用毒品之刑事處遇
    程序，區分為「初犯」、「五年內再犯」、「五年後再犯」
    。依其立法理由之說明：「初犯」，經觀察、勒戒或強制戒
    治後，應為不起訴處分或不付審理之裁定；經觀察、勒戒或
    強制戒治執行完畢釋放後，「五年內再犯者」，因其再犯率
    甚高，原實施之觀察、勒戒及強制戒治既已無法收其實效，
    爰依法追訴或裁定交付審理。至於經觀察、勒戒或強制戒治
    執行完畢釋放後，「五年後再犯者」，前所實施之觀察、勒
    戒或強制戒治已足以遮斷其施用毒品之毒癮，為其自新及協
    助其斷除毒癮，仍適用「初犯」規定，先經觀察、勒戒或強
    制戒治之程序。從而依修正後之規定，僅限於「初犯」及「
    五年後再犯」二種情形，始應先經觀察、勒戒或強制戒治程
    序。倘被告於5 年內已再犯，經依法追訴處罰，縱其第三次
    （或第三次以上）再度施用毒品之時間，在初犯經觀察、勒
    戒或強制戒治執行完畢釋放五年以後，已不合於「五年後再
    犯」之規定，且因已於「五年內再犯」，顯見其再犯率甚高
    ，原實施觀察、勒戒或強制戒治，已無法收其實效，即應依
    該條例第10條處罰（最高法院95年度台非字第59號、第65號
    判決意旨及最高法院95年第7 次刑事庭會議決議意旨參照）
    。被告有如事實欄一所載，92年11月14日觀察勒戒執行完畢
    ，且於上開觀察勒戒執行完畢後之5 年內，再因施用毒品案
    件，經法院判處徒刑確定等情，有臺灣高等法院被告前案紀
    錄表在卷可稽。被告既曾於「五年內再犯」，且經追訴處罰
    ，竟又於如事實欄二所示之時間，施用第一級毒品，揆諸前
    揭說明，即非屬毒品危害防制條例第20條第3 項所定「五年
    後再犯」之情形，故檢察官依法逕行起訴，於法要無不合，
    合先敘明。
  (二)查海洛因係毒品危害防制條例第2 條第2 項第1 款所定之第
    一級毒品，被告如事實欄二所示非法施用第一級毒品海洛因
    之行為，核係犯毒品危害防制條例第10條第1 項之施用第一
    級毒品罪。被告因施用而持有第一級毒品海洛因之低度行為
    ，應為其施用第一級毒品之高度行為所吸收，不另論罪。又
    被告前曾受如事實欄一所示之有期徒刑執行完畢，有臺灣高
    等法院被告前案紀錄表在卷可按，其於有期徒刑執行完畢後
    ，5 年以內故意再犯本件有期徒刑以上之罪，為累犯，應依
    法加重其刑。爰審酌其犯罪之動機、曾有施用毒品之前科仍
    不知戒除，惟犯罪後坦承犯行，且所犯施用毒品犯行乃戕害
    自己身心健康，並未危及他人等一切情狀，量處如主文所示
    之刑。
據上論斷，應依刑事訴訟法第273 條之1 第1 項、第299 條第1
項前段，毒品危害防制條例第10條第1 項、第23條第2 項，刑法
第11條前段、第47條第1 項，判決如主文。
本案經檢察官甲○○到庭執行職務。
中    華    民    國    99    年    8     月    31    日
                  刑事第二庭法  官  劉桂金
以上正本證明與原本無異。
如不服本判決應於收受送達後10日內向本院提出上訴書狀，並應
敘述具體理由；其未敘述上訴理由者，應於上訴期間屆滿後20日
內向本院補提理由書(均須按他造當事人之人數附繕本)「切勿逕
送上級法院」。
中    華    民    國    99    年    8     月    31    日
                            書記官  劉如純
附錄本案論罪法條：
毒品危害防制條例第10條第1項
施用第一級毒品者，處6 月以上5 年以下有期徒刑。

司法院資訊處製作；財團法人民間司法改革基金會備份。
